【裁判字號】    97,抗,210
【裁判日期】    970722
【裁判案由】    確定執行費用額
【裁判全文】
臺灣高等法院臺中分院民事裁定           97年度抗字第210號
抗告人  甲○○
相對人  乙○○
抗告人因與乙○○間確定執行費用額事件，對於中華民國97年3
月19日臺灣臺中地方法院97年度執聲字第8號所為裁定，提起抗
告，本院裁定如下：
    主  文
原裁定廢棄。
相對人應負擔執行費用額確定為新臺幣貳萬壹仟零捌拾捌元。
抗告程序費用由抗告人負擔。
    理  由
一、相對人於原法院聲請意旨略以：兩造間給付補償金強制執行
    事件，業經原法院95年度執字第64536號裁定確定，訴訟費
    用應由抗告人負擔。相對人所支出之訴訟費用，計有：抗
    告人應依比例給付相對人補償金新臺幣（下同）734,313元
    自民國（下同）96年3月6日起至97年2月止，以年利率6%計
    算之利息40,387元；原法院中院慶民執95執中字第70596
    號執行費用8,147元；華信不動產估價師事務所估價費用
    3,400元；原法院96年度中簡聲字第26號案件之裁判費用
    1,000元；臺中縣政府大甲地政複丈費及建物測量費20,00
    0元；大甲警員出差費1,000元；鎖匠開鎖費500元等項
    目，共計74,434元。爰依民事訴訟法第97條第1、2項之規定
    ，提出費用計算書及釋明費用額之單據，聲請裁定確定之。
二、原裁定意旨略以：兩造間給付補償金強制執行事件，經原法
    院95年度執字第64536號（另有95年度執字第70596行併案執
    行）執行完畢。經原法院查卷審查後，因原法院95年度執字
    第70596號執行事件之債權人與債務人非僅兩造，相對人得
    請求之執行費用，僅限於相對人個人對抗告人之債權額為限
    ，並據此計算執行費用、估價費、地政規費、警員出差費、
    鎖匠開鎖費等項目。又，相對人已於97年2月14日領取抗告
    人所繳納之現款，其中屬於執行費用部分，依法應予以扣除
    。故除非屬執行費部分之費用外，本件相對人得再向債務人
    即抗告人請求之執行費用計為22,837元等語。
三、抗告意旨略謂：第三人陳李碧雲、李陳素忻與相對人等3人
    於96年8月3日、同年9月10日向原法院聲請強制執行，惟就
    第三人李陳素忻部分，其與抗告人有債權、債務之抵銷，且
    經臺灣士林地方法院士林簡易庭96年度士小調字第123號和
    解成立，抗告人亦曾陳報原法院執行處予以縮減抵銷，詎原
    法院仍以第三人李陳素忻之名義查封抗告人之財產。兩造間
    已無債權、債務關係，復經陳報縮減抵銷，則第三人李陳素
    忻行使債權所衍生之強制執行費用，依法不能由抗告人負擔
    。又，第三人李陳素忻與抗告人間既無債權、債務關係，本
    件債務人除抗告人外，亦尚有第三人陳泰三與黃陳素姩，則
    不動產估價與臺中縣政府大甲地政事務所地政勘查規費等二
    項費用，自應將第三人李陳素忻部分扣除後，再使債務人3
    人平均分擔，原裁定命由抗告人全數負擔，於法顯有未洽。
    又上開地政勘查規費，據大甲地政課長說明並提供內政部地
    政規費規定，法院指界勘查費用每筆僅400元，本件2筆計
    800元，相對人請求20,000元係故意隱匿數額較少之收據，
    僅憑自行書立之單據矇騙法院。另就鎖匠開鎖費500元之部
    分，經抗告人閱卷後，更發現未附有收據。故本件強制執行
    費用數額之計算，除部分錯誤外，復有欠缺收據與債權人即
    相對人自行浮報之弊端。次查，原法院民事執行處以95年度
    執字第70596號合併同院95年度執字第64536號案件，查封抗
    告人位於大甲鎮○○段第753之2地號、面積817平方公尺、
    權利範圍10萬分之25421之土地，然原法院90年度訴字第884
    號判決分割共有物後，核算抗告人所應提出之補償金為
    3,426,877元（計算式為：16,500×817÷25421/100000 ＝
    3,426,877），已足清償相對人，原法院執行處失查，一再
    核准相對人繼續查封抗告人多次筆數之不動產，不但違反比
    例原則，更違反強制執行法第56、113條之規定為超額查封
    ，就此竟仍須抗告人負擔執行費用，顯於法有違。為此，提
    起本件抗告，請求重新核算，以符公允云云。
四、按強制執行之費用，以必要部分為限，由債務人負擔，執行
    法院得命債權人代為預納；債權人因強制執行而支出之費用
    ，得求償於債務人者，得準用民事訴訟法第91條之規定，向
    執行法院聲請確定其數額；強制執行法第28條及第29條第1
    項分別定有明文。再依民事訴訟法第91條第1項規定：「法
    院未於訴訟費用之裁判確定其費用額者，第一審受訴法院於
    該裁判有執行力後，應依聲請以裁定確定之」。可知，強制
    執行程序執行完畢後，債權人得向法院聲請裁定確定因強制
    執行所支出而得求償於債務人費用之數額。再按共同訴訟人
    ，按其人數，平均分擔訴訟費用。但共同訴訟人於訴訟之利
    害關係顯有差異者，法院得酌量其利害關係之比例，命分別
    負擔。共同訴訟人中有專為自己之利益而為訴訟行為者，因
    此所生之費用，應由該當事人負擔，民事訴訟法第85條第1
    、3項分別定有明文，該2項規定，依強制執行法第30條之1
    之規定，於強制執行事件中之多數執行債務人間亦有其適用
    。經查，本件係原法院經相對人等之請求，於95年12月27日
    將債權人為相對人、第三人陳李碧雲、第三人陳李素忻與債
    務人為抗告人、第三人陳泰三、第三人黃陳素姩之95年度執
    字第70596號給付補償金執行事件，併入債權人為第三人陳
    素娥即陳盈羚與債務人為抗告人、第三人陳泰三之95年度執
    字第64536號給付補償金執行事件辦理。又相對人聲請前開
    執行事件之執行名義，係依據原法院90年度訴字第884號分
    割共有物之民事確定判決結果，對抗告人依比例有734,313
    元之補償金債權（詳原法院95年度執字第64536號卷(一)附該
    判決第16至17頁之附表五）。嗣上開給付補償金強制執行事
    件，經原法院95年度執字第64536號執行完畢，相對人乃向
    原法院聲請確定執行費用額，自屬有據。茲就抗告人應賠償
    相對人之執行費用額，分述如下：
（一）執行費用：
      相對人等債權人於原法院95年度執字第70596號支出執行
      費14,010元，有原法院95年度執字第70596號併案卷附收
      據可稽，惟本件相對人所得請求支出之執行費用，應以其
      對抗告人債權之數額計算者為限，則本件相對人得向抗告
      人請求之債權額既為734,313元，其得向抗告人主張之執
      行費用即為5,875元（計算式為：734,313×0.008＝5,875
      ），職是，原法院命抗告人給付相對人此數額之執行費用
      ，並無不合。至抗告人所稱與第三人李陳素忻間之債權、
      債務，已互為抵銷，並於臺灣士林地方法院士林簡易庭以
      96年度士小調字第123號和解成立云云；然核與本件兩造
      間之債權、債務無關，抗告人執此主張就相對人行使債權
      而支出之執行費用應扣除第三人陳李素忻部分之債權，自
      非有理。
（二）地政規費：
      相對人主張：支出臺中縣大甲地政事務所之地政規費2筆
      ，計20,000元，有相對人提出之地政規費徵收聯單附原法
      院卷可稽，分係96年8月21日4,800元與同年11月5日15,20
      0元之複丈費及建物測量費，依法係屬執行費用。又該強
      制執行事件中之其他債權人即第三人陳李碧雲、第三人李
      陳素忻均已於原法院具狀表示，前開費用均係相對人所支
      付，則相對人向抗告人請求是項費用，即屬有據。抗告人
      以大甲地政事務所課長之說明與內政部地政規費之規定主
      張，法院指界勘查費用每筆應僅為400元，本件2筆計800
      元，相對人隱匿單據浮報為20,000元，顯不實在。另第三
      人黃陳素姩已於95年12月26日匯款清償對相對人之債務（
      詳原法院95年度執字第70596號卷），第三人陳泰三清償
      之款項，亦於96年1月24日由原法院製作分配表後發還予
      相對人（詳原法院95年度執字第64536號卷(一)），故上開
      地政規費之支出，既在第三人黃陳素姩、陳泰山清償之後
      ，自應由抗告人單獨負擔。
（三）警員出差費1,000元及鎖匠開鎖費500元部分：
      本件相對人確有支出上開二筆費用（見原審96年10月24日
      執行勘測筆錄），將開鎖費用收據附狀，有原法院卷附資
      ；該二筆費用合計1500元，自屬執行費用，相對人此項請
      求，即屬有據。其他債權人即第三人陳李碧雲、第三人李
      陳素忻均已於原法院具狀表示，前開費用均係相對人所支
      付，則相對人向抗告人請求是項費用，即屬有據。則抗告
      人稱此部分費用無單據應予扣除之主張，自無可採。且上
      開警員出差費及鎖匠開鎖費之支出，既在第三人黃陳素姩
      、陳泰山清償之後，自應由抗告人單獨負擔。
（四）華信不動產估價師事務所估價費用部分：
      本件相對人係執原法院90年度訴字第884號分割共有物事
      件之確定判決，就抗告人等債務人應支付之補償費聲請強
      制執行。相對人於95年12月18日支付華信不動產估價師事
      務所估價費用3,400元時，其他債務人黃陳素姩、陳泰山
      既尚未清償，參諸前開民事訴訟法第85條第1、3項與強制
      執行法第30條之1之規定，第三人陳泰三、黃陳素姩應與
      抗告人分別就其各自對相對人所負之補償金債務比例，負
      擔相對人於95年12月18日繳納之估價費用3,400元。查第
      三人陳泰三對相對人依比例所負之補償金為632,817元、
      第三人黃陳素姩為145,166元、抗告人為734,313元，則第
      三人陳泰三對相對人之補償金債務比例為1,512,296分之
      632,817、應負擔之估價費用為1,423元，第三人黃陳素姩
      對相對人之補償金債務比例為1,512,296分之145,166、應
      負擔之估價費用為326元，抗告人對相對人之補償金債務
      比例為1,512,296分之734,313、應負擔之估價費用為1,65
      1元（詳原法院95年度執字第64536號卷(一)附該判決第16至
      17頁之附表五）。
(五)、綜上所述，本件抗告人應負擔之執行費用額為：原法院併
    入95年度執字第64536號執行事件之95年度執字第70596號執
    行費用5,875元；華信不動產估價師事務所估價費用：1,
    651元；臺中縣大甲地政事務所地政規費20,000元；警
    員出差費1,000元；鎖匠開鎖費500元；共計29,026元。又
    相對人業於97年2月14日領取抗告人所繳納之現款742,251元
    ，其中包含執行費用7,938元（計算式為：742,251-734,313
    ＝7,938，詳原法院95年度執字第64536號卷(二)），應予扣除
    ，則本件相對人得再向抗告人請求之執行費用為21,088元（
    計算式為：29,026－7,938＝21,088）。原裁定未審及第三
    人陳泰三、第三人黃陳素姩應與抗告人依比例分擔估價費用
    ，於法尚有未合，爰由本院廢棄原裁定，改判如主文第二項
    所示。
五、據上論結，本件抗告為一部有理由，一部無理由，依強制執
    行法第30條之1、民事訴訟法第495條之1第1項、第449條第1
    項、第492條、第95條、第78條、第79條，裁定如主文。
中    華    民    國    97    年    7    月    22    日
                  民事第二庭    審判長法  官  邱森樟
                                      法  官  謝說容
                                      法  官  翁芳靜
以上正本係照原本作成。
不得再抗告。
                                      書記官  許美惠
中    華    民    國    97    年    7     月    23    日
                                                      Ｍ


司法院資訊處製作；財團法人民間司法改革基金會備份。
